【裁判字號】    97,交聲更(一),9
【裁判日期】    970613
【裁判案由】    聲明異議
【裁判全文】
臺灣臺南地方法院交通事件裁定     97年度交聲更(一)字第9號
移送機關    交通部公路總局嘉義區監理所麻豆監理站
異議人即  甲○○
受處分人
上列受處分人因違反道路交通管理處罰條例案件，對於交通部公
路總局嘉義區監理所麻豆監理站民國96年8月6日所為之裁決處
分（處分案號：麻監裁罰字第裁75-TA0000000號）聲明異議，前
經本院以96年度交聲字第799號裁定異議駁回，受處分人提起抗
告後，經臺灣高等法院臺南分院以97年度交抗字第70號裁定將原
裁定撤銷並發回更審，本院裁定如下：
    主  文
異議駁回。
    理  由
一、原處分意旨略以：異議人即受處分人甲○○於民國九十六年
    五月五日晚間十一時五十八分許，駕駛車牌號碼四００六－
    ＬＺ號自小客貨車，行經限速為每小時五十公里之台東縣台
    十一線一七六點三公里處時，以時速每小時七十三公里，超
    速二十三公里行駛，經台東縣警察局交通隊警員（下稱舉發
    機關），製單逕行舉發。嗣交通部公路總局嘉義區監理所麻
    豆監理站（下稱原處分機關），以異議人之違規事實明確，
    乃依道路交通管理處罰條例（下稱處罰條例）第四十條、第
    六十三條第一項之規定，裁處異議人罰鍰新台幣（下同）一
    千八百元，並記違規點數一點。
二、本件聲明異議要旨略以：本件超速之依據為道路照相桿自動
    測速照相所拍照之相片，然該測速照相儀器未經合法檢驗，
    何以據此而為告發？又拍照地點未設速限標誌，亦無路燈照
    明，政府相關部門顯有失職之處，為此聲明不服等語。
三、汽車駕駛人，行車速度，超過規定之最高時速，或低於規定
    之最低時速，除有第四十三條第一項第二款（超速六十公里
    以上）情形外，處一千二百元以上二千四百元以下罰鍰，並
    記違規點數一點，處罰條例第四十條、第六十三條第一項第
    一款，分別定有明文。
四、經查：
（一）異議人於上揭時、地，駕車超速二十三公里行駛，為舉發
      機關製單逕行舉發。再經原處分機關依處罰條例第四十條
      、第六十三條第一項之規定，裁處罰鍰一千八百元，並記
      違規點數一點乙節，有臺東縣警察局東警交字第ＴＡ00
      00000號舉發違反道路交通管理事件通知單、交通部
      公路總局嘉義區監理所麻豆監理站麻監裁罰字第裁七五－
      ＴＡ0000000號違反道路交通管理事件裁決書及違
      規採證照片各一紙在卷足資佐證，並為異議人所不否認，
      此部分事實，當可認定。
（二）查本件違規行為係遭臺東縣警察局設置在臺東市○○路二
      六八號處之廠牌：ＧＡＴＳＯＭＥＴＥＲ、規格：十三點
      四五ＧＨｚ（Ｋｕ－ｂａｎｄ）照相式雷達測速器所拍攝
      ，該儀器經經濟部標準檢驗局檢定合格，有該局九十七年
      四月二十一日東警交字第０九七０００三一六九號函檢附
      該雷達測速器經經濟部標準檢驗局檢定合格證書影本一紙
      附卷可參，且該檢定合格證書記載：「檢定日期: 九十五
      年九月二十日，有效期限: 九十六年九月」等語，而本件
      異議人之違規時間為九十六年五月五日，尚在該雷達測速
      器檢定合格之有效期限內，異議人辯稱該測速器未經合法
      檢驗，不得據此而為告發云云，尚屬無據。
（三）按處罰行車速度超過規定之最高速限或低於規定之最低速
      限之違規行為，採用固定或非固定式科學儀器取得證據資
      料證明者，於一般道路須至少於一百公尺，於高速公路、
      快速公路須至少於三百公尺前，明顯標示之，處罰條例第
      七條之二第三項，定有明文。查本件違規拍照地點前方一
      百五十公尺處道路之中央分隔島處及南下二車道路面，分
      別設有「最高速限五十公里標誌牌、前有測速照相標語牌
      」及「最高速限五十公里」標字，上開路段中央分隔島處
      ，經路權機關每間隔四十公尺設置有路燈照明設施，其最
      近路燈距離上述標示牌約二十公尺，而上述路燈照明設備
      明亮度極高，且上開標示牌面均為一級品反光紙，通過車
      輛於夜間使用大燈時，毋需路燈照明亦可清楚辨識等情，
      有臺東縣警察局九十六年十月十九日東警交字第０九六０
      ０五六六八三號函及所附現場標誌牌、標語牌及標字照片
      二紙在卷可稽。顯見本件違規路段，主管機關已依法明白
      標示，且標示牌設置完善具有反光功能，而標示牌附近照
      明設備充足，並無夜間無法辨識之虞。另按汽車行駛時，
      夜間應開亮頭燈，道路交通安全規則第一百０九條第一款
      定有明文。而一般汽車駕駛者於通常夜間行車開啟頭燈之
      情況下，即能清楚觀察、辨識道路上之標誌、標語及標字
      而與白晝無異，此為吾人一般生活經驗即可知悉，雖卷附
      現場標誌牌、標語牌及標字照片係於日間拍攝，而與本件
      違規時間係夜間十一時許不同，然尚難因此遽認本件違規
      當時，該路段照明不佳致異議人有無法辨識之虞。又上揭
      處罰條例第七條之二第三項之規定及立法用意，不外表明
      科處違規人行政裁罰之終極目的乃在敦促駕駛人依行車速
      限駕駛，是以科學儀器採證，應由主管機關在明顯處告示
      ，用以提醒駕駛人依道路限速行駛，以期在駕駛人避免受
      罰之心理下，達到依行車速限駕駛進而維護行車安全之最
      大效益，尚非謂如有違反，駕駛人超速行駛之違規行為即
      應不罰，應甚明確。揆諸前揭說明，汽車駕駛人於道路駕
      駛時本應隨時均於限速內行駛，並非係在見有警示牌及測
      速裝置時始減速於速限內行駛。故異議人亦不得以其未清
      楚視及上開路段雷達測速器前之警告標示牌，而主張原處
      分機關之裁決處分違法，從而，異議人前開所辯尚不足採
      。
（四）綜上所述，異議人於上述時、地，超速行駛之違規事實既
      可認定，原處分機關依處罰條例第四十條、第六十三條第
      一項第一款規定，裁處異議人罰鍰一千八百元，並記違規
      點數一點，核無不當，本件異議人之異議為無理由，應予
      駁回。
五、據上論結，應依道路交通管理處罰條例第八十七條第二項，
    道路交通案件處理辦法第十九條，裁定如主文。
中    華    民    國    97    年    6     月    13    日
                  交通法庭法  官  鍾邦久
以上正本證明與原本無異。
如不服本裁定應於送達後5日內向本院提出抗告狀。
                          書記官  蔡明峰
中    華    民    國    97    年    6     月    13    日


司法院資訊處製作；財團法人民間司法改革基金會備份。
